臺灣桃園地方法院刑事判決　　　　　　 100年度訴緝字第57號
公　訴　人　臺灣桃園地方法院檢察署檢察官
被　　　告　凌恩立
指定辯護人　本院公設辯護人 彭詩雯
上列被告因偽造有價證券等案件，經檢察官提起公訴（99年度偵
緝字第1298號），本院判決如下：
    主    文
凌恩立犯偽造有價證券罪，累犯，處有期徒刑參年陸月，未扣案
如附表一所示之偽造支票壹張、扣案如附表二所示之偽造印章貳
枚均沒收。
    事    實
一、凌恩立前於民國89年間因業務侵占案件，經臺灣士林地方法
    院以92年度易緝字第64號判處有期徒刑7 月，並由臺灣高等
    法院以93年度上易字第435 號駁回上訴確定；於88年間因偽
    造文書案件，經臺灣板橋地方法院以92年度訴緝字第237 號
    判處有期徒刑4 月，並由臺灣高等法院以93年度上訴字第21
    10號駁回上訴確定；又於87年間因侵占案件，經臺灣臺北地
    方法院以93年度易字第339 號判處有期徒刑5 月確定；復於
    90年間因偽造文書案件，經臺灣士林地方法院以93年度湖簡
    字第140 號判處有期徒刑4 月確定，上開各罪，經臺灣士林
    地方法院以95年度聲字第119 號裁定定其應執行有期徒刑1
    年6 月確定，於95年11月7 日縮短刑期假釋出獄，至96年1
    月4 日縮刑期滿未經撤銷假釋而執行完畢。詎猶不知悔改，
    竟意圖為自己不法之所有，先於96年9 月7 日16時至17時間
    ，以拜訪凌宗輝為由，進入址設臺北縣鶯歌鎮○○街91巷2
    號之靖緯電子有限公司（下稱靖緯公司），並於會客室隱匿
    至同日18時至19時間，見靖緯公司員工皆已離去，即於上址
    內竊取靖緯公司所有之板信商業銀行桃鶯分行空白支票（票
    號：TI0000000 號）。又於97年1 月間，在桃園縣桃園市○
    ○街某刻印店內利用不知情之成年人偽造刻有「靖緯電子有
    限公司」、「呂帛靜」字樣之印章各1 枚，足生損害於靖緯
    公司及呂帛靜（前開所涉竊盜及偽造印章犯行現由臺灣高等
    法院99上訴字第3942號審理中）。凌恩立為將所竊取上開靖
    緯公司名義之板信商業銀行桃鶯分行支票變現花用，竟基於
    意圖為自己不法所有及供行使之用而偽造有價證券並持之行
    使之犯意，在未經取得靖緯公司、呂帛靜同意或授權使用上
    開支票下，於98年7 月1 日，以上開偽造之印章蓋用印文各
    1 枚於上開支票之發票人欄位，並填寫發票日期為98年7 月
    1 日，金額新臺幣（下同）112 萬元，表示由靖緯公司為發
    票人而偽造該有價證券，並於同日14時許，持上開支票，在
    臺北市○○區○○路4 段138 號前，交付陳格菲作為購車之
    價金，並另交付其所簽發票面金額112 萬元之本票1 張，作
    為前開支票之保證票，使陳格菲不疑有他，誤認凌恩立所持
    上開發票人為靖緯公司名義之支票來源合法，因而陷於錯誤
    ，將其夫劉恩泓所有車牌號碼8910-VM 號自小客車交付與凌
    恩立，並依凌恩立指示配合將上開車輛過戶予不知情之曾秋
    香名下，凌恩立旋於同日17時許，將該車以85萬元之價格，
    轉賣予不知情之世鑫中古車行負責人何敏德。嗣經陳格菲於
    98年7 月2 日向銀行查證，方知該支票早於96年間即經掛失
    止付，因而報警，始悉上情。
二、案經陳格菲訴由臺北市政府警察局松山分局報請臺灣臺北地
    方法院檢察署檢察官呈請臺灣高等法院檢察署檢察長令轉臺
    灣桃園地方法院檢察署檢察官偵查起訴。
    理    由
壹、證據能力部分
一、按被告以外之人於偵查中向檢察官所為之陳述，除顯有不可
    信之情況者外，得為證據，刑事訴訟法第159 條之1 第2 項
    定有明文。查證人陳格菲於檢察官偵查中具結所為之證述本
    屬傳聞證據，依同法第159 條第1 項之規定原無證據能力，
    惟被告及辯護人於審判中均未提及檢察官在偵查中，有任何
    不法取供之情形，而客觀上亦無顯不可信之情況，是依上開
    規定，前揭證人於偵查中之證言例外具有證據能力。
二、次按被告以外之人於審判外之言詞或書面陳述，除法律有規
    定者外，不得作為證據；又被告以外之人於審判外之陳述，
    雖不符合刑事訴訟法第159 條之1 至第159 條之4 之規定，
    而經當事人於審判程序同意作為證據，法院審酌該言詞陳述
    或書面陳述作成時之情況，認為適當者，亦得為證據；而當
    事人、代理人或辯護人於法院調查證據時，知有上開不得為
    證據之情形，而未於言詞辯論終結前聲明異議者，視為有刑
    事訴訟法第159 條之5 第1 項之同意，刑事訴訟法第159 條
    第1 項及第159 條之5 分別定有明文。查證人陳格菲、呂帛
    靜、何敏德於警詢時證述之筆錄依上開刑事訴訟法第159 條
    第1 項之規定，原無證據能力，惟被告及辯護人已知上述筆
    錄乃傳聞證據，且均未於言詞辯論終結前對該等筆錄內容異
    議，則依上開規定，上揭證人於警詢中之證言已擬制經被告
    及辯護人於審判程序同意作為證據，本院審酌上開筆錄作成
    時，並無人情施壓或干擾，亦無不當取供之情形，認為以之
    作為本案之證據亦屬適當，是上揭證人於警詢中證述之筆錄
    亦例外認具有證據能力。
貳、實體部分
一、訊據被告凌恩立就事實欄所示之犯行坦承不諱，核與證人即
    被害人陳格菲於警詢及偵查中之證述、證人呂帛靜、何敏德
    於警訊中證述情節相符（見臺灣臺北地方法院檢察署98年度
    偵字第27119 號偵查卷宗【下稱偵卷】第5 至7 、8 至10、
    16至18頁），並有票號TI0000000 號，發票日期98年7 月1
    日，金額112 萬元之板信商業銀行桃鶯分行支票影本、臺灣
    票據交換所桃園縣分所退票理由單、掛失止付票據提示人資
    料查報表、票據掛失止付通知書、遺失票據申報書、世鑫汽
    車應收帳款、被告身分證影本、中古汽車買賣合約書各1 紙
    及臺北市監理處98年7 月17日北市監北字第09865679200 號
    函文暨其所附辦理過戶車籍資料影本7 紙、中古汽車買賣定
    型化契約、車籍查詢－歷任車主顯示畫面（見偵卷第19至29
    、32至36、39至41、45、50頁）在卷可稽，足認被告上揭具
    任意性之自白，均核與事實相符，堪以採信。是本件事證明
    確，被告上揭犯行，均堪認定，應依法論科。
二、論罪科刑部分：
  (一)核被告所為，係犯刑法第201 條第1 項偽造有價證券罪及第
    339 條第1 項詐欺罪，又被告利用某不知情成年之刻印行人
    員，偽刻如附表二所示之印章2 枚，以遂行其犯行，為間接
    正犯。被告偽刻上開印章後，復持該偽刻之印章，蓋用印文
    在其所偽造如附表一所示之支票上（偽造之印文數詳如附表
    「備註」欄所載），其所為之偽造印章及印文，為偽造有價
    證券罪之階段行為；行使偽造有價證券之低度行為應為偽造
    有價證券之高度行為所吸收，皆不另論罪；又被告偽造有價
    證券復加以行使而詐取財物，其以一行為觸犯詐欺及偽造有
    價證券2 罪名，為想像競合犯，應依刑法第55條前段之規定
    ，從一重論以偽造有價證券罪。
  (二)被告前於89年間因業務侵占案件，經臺灣士林地方法院以92
    年度易緝字第64號判處有期徒刑7 月，並由臺灣高等法院以
    93年度上易字第435 號駁回上訴確定；於88年間因偽造文書
    案件，經臺灣板橋地方法院以92年度訴緝字第237 號判處有
    期徒刑4 月，並由臺灣高等法院以93年度上訴字第2110號駁
    回上訴確定；又於87年間因侵占案件，經臺灣臺北地方法院
    以93年度易字第339 號判處有期徒刑5 月確定；復於90年間
    因偽造文書案件，經臺灣士林地方法院以93年度湖簡字第14
    0 號判處有期徒刑4 月確定，上開各罪，經臺灣士林地方法
    院以95年度聲字第119 號裁定定其應執行有期徒刑1 年6 月
    確定，於95年11月7 日縮短刑期假釋出獄，至96年1 月4 日
    縮刑期滿未經撤銷假釋而執行完畢，有臺灣高等法院被告前
    案紀錄表在卷可考，被告受有期徒刑之執行完畢後，於5 年
    內故意再犯本件有期徒刑以上之罪，為累犯，應依刑法第47
    條第1 項規定加重其刑。
  (三)爰審酌被告因缺錢花用，竟以不法手段詐取他人財物，且其
    意圖供行使之用，而偽造有價證券之行為，已造成社會交易
    秩序之紊亂，所為至屬不該，惟犯後終知坦承犯行，已見悔
    意，暨斟酌其品行、智識程度、生活狀況（被告高中畢業、
    無業、家境小康，見警詢筆錄人別欄註記）等一切情狀，量
    處如主文所示之刑，以示懲儆。另辯護人為被告請求本院依
    刑法第59條之規定酌減其刑，惟本件被告雖犯後態度尚可，
    然就其犯罪之情狀並查無顯可憫恕之事由，尚不宜依刑法第
    59條之規定酌減其刑，附此敘明。
  (四)按刑罰法令關於沒收之規定，有採職權沒收主義與義務沒收
    主義。職權沒收，指法院就屬於被告所有，並供犯罪所用或
    因犯罪所得之物，仍得本於職權為斟酌沒收與否之宣告，例
    如刑法第38條第1 項第2 款、第3 款、第3 項前段等屬之。
    義務沒收，又可分為絕對義務沒收與相對義務沒收二者。前
    者指凡法條規定「不問屬於犯人與否，沒收之」者屬之，法
    院就此等之物，無審酌餘地，除已證明滅失外，不問屬於犯
    人與否或有無查扣，均應沒收之，如刑法第219 條規定者是
    （最高法院89年度台上字第5605號判決意旨參照）。
  (五)被告偽造如附表一所示之支票，雖未扣案，惟尚無證據證明
    業已滅失，應依刑法第205 條規定，宣告沒收。又未扣案被
    告偽造如附表一所示之支票既已宣告沒收如上，則被告分別
    於其上偽造如附表一備註欄所示之印文，自無再為宣告沒收
    之必要，一併敘明。
  (六)附表二所示之印章物雖已在被告被訴另案（本院99年度訴緝
    字第51號）中宣告沒收，惟屬絕對義務沒收之範疇，本件仍
    應依刑法第219 條規定，宣告沒收。
據上論斷，應依刑事訴訟法第299 條第1 項前段，刑法339 條第
1 項、第201 條第1 項、第55條、第47條第1 項、第205 條、第
219 條，刑法施行法第1 條之1 第1 項、第2 項前段，判決如主
文。
本案經檢察官王齡梓到庭執行職務。
中    華    民    國   100    年    10    月    25    日
            刑事第四庭  審判長法  官  蕭世昌
                              法  官  陳柏宇
                              法  官  王詩銘
以上正本證明與原本無異。
如不服本判決應於收受判決後10日內向本院提出上訴書狀，並應
敘述具體理由。其未敘述上訴理由者，應於上訴期間屆滿後20日
內向本院補提理由書( 均須按他造當事人之人數附繕本) 「切勿
逕送上級法院」。
                              書記官  鄭嘉惠
中    華    民    國   100    年    10    月    28    日
附表一（被告偽造之支票）
┌──┬──────┬──────┬─────┬─────┬──────┬─────────┐
│編號│偽造本票之金│   發票人   │票載發票日│票據號碼  │沒收法條    │備註              │
│    │額（新臺幣）│            │          │          │            │                  │
├──┼──────┼──────┼─────┼─────┼──────┼─────────┤
│ 1  │  112萬元   │靖緯電子有限│98年7 月1 │TI0000000 │刑法第205條 │偽造「靖緯電子有限│
│    │            │公司、呂帛靜│日        │          │            │公司」印文、「呂帛│
│    │            │            │          │          │            │靜」印文各1 枚    │
└──┴──────┴──────┴─────┴─────┴──────┴─────────┘
附表二（被告偽刻之印章）
 ┌──┬────────┬───────┐
 │編號│  印文內容      │  備註        │
 ├──┼────────┼───────┤
 │ 1  │靖緯電子有限公司│ 公司章       │
 ├──┼────────┼───────┤
 │ 2  │呂帛靜          │公司負責人章  │
 └──┴────────┴───────┘